臺灣臺北地方法院刑事判決　　　　　　96年度交易字第118號
公　訴　人　臺灣臺北地方法院檢察署檢察官
被　　　告　甲○○
上列被告因過失傷害案件，經檢察官提起公訴（96年度偵字第
1249號），本院判決如下：
    主  文
甲○○因過失傷害人，處有期徒刑參月，如易科罰金，以新台幣
壹仟元折算壹日。
    事  實
一、甲○○明知飲用酒精類飲料過量，將導致五官知覺與神經反
    應遲鈍，不應再駕駛車輛，卻仍於民國95年11月17日下午3
    時許，在臺北縣汐止市某處飲用酒精類飲料後（其呼氣中之
    酒精測試值於肇事後經測得為0.30毫克，已違反道路交通管
    理處罰條例規定之最低值0. 25毫克，顯已違反道路交通管
    理處罰條例規定），駕駛車牌號碼EP-7531號自用小客車沿
    國道3號第2高速公路南下行駛，途經國道3號第2高速公路南
    下30.7公里處（臺北縣新店市境內）時，依當時天候晴，道
    路平坦，視線良好，並無不能注意之情事，竟應注意、能注
    意而仍疏於注意與前車保持安全距離及兩車併行之間隔，並
    隨時採取必要之安全措施，致不慎追撞同一車道前方由丙○○所駕駛車牌號碼2422-JZ號自用小客車之後側車身，導致
    丙○○受有左肘及頸部挫傷之傷害。肇事後，甲○○即委託
    乘客（其妻乙○○）以電話報警並留在現場，於執行犯罪偵
    查之警員到場時，自首犯罪並接受裁判。
二、案經告訴人丙○○訴請國道公路警察局移送臺灣臺北地方法
    院檢察署檢察官偵查起訴。
    理  由
一、訊據被告甲○○於審理中矢口否認犯行，辯稱：是告訴人丙○○行車變換車道不當，致令自己煞車不及肇事，本身並無
    過失云云。惟查：
（一）汽車駕駛人，駕駛汽車行駛於高速公路，不遵使用限制、
      禁止、行車管制及管理事項之管制規則而未保持安全距離
      者，道路交通管理處罰條例第33 條第1項第2款、第58條
      第1項第1款，均有處罰之明文規定。而「汽車在同一車道
      行駛時，除擬超越前車外，後車與前車之間應保持隨時可
      以煞停之距離」「汽車行駛時，駕駛人應注意車前狀況及
      兩車併行之間隔，並隨時採取必要之安全措施」，道路交
      通安全規則第94條第1項、第4項亦有明文，被告在高速公
      路上行車，理應遵守上揭規定。
（二）被告雖聲請傳喚其妻乙○○為證，而證人乙○○亦在審理
      中證稱，當時係告訴人車子直接切入至被告車身前方致煞
      車不及造成追撞云云。然依據下述證據，被告所辯與證人
      乙○○之陳述尚非可信：
    (1)依被告於肇事當日警詢時之陳述，係供稱：「當時我行速
      約90公里，於內線車道。行進中忽然有一部自用小客車切
      到我前方，又快速切出去。然後我發現前方內線車道突然
      煞車，欲閃避至中線車道時已煞車不及，導致左前車頭追
      撞自用小客車2422-JZ號而肇事」等語（參見96年偵字第
      1649號卷第9頁，被告95年11月17日警詢筆錄），其中並
      無一語提及該切到被告前方之自用小客車即是告訴人所駕
      駛之2422-JZ號自用小客車。此參酌警方於同日所製作之
      道路交通事故現場圖之「肇事經過摘要」欄所載：「初步
      研判AB二車皆由北往南行駛於內側車道。A車（指被告）
      行進中，突然發現中線車道一部自用小客車切入內側車道
      A 車的前方，然後又快速切回中線車道。當A車發現後，
      已見前方B車（即告訴人之車輛）突然減速踩煞車，A車發
      現時已煞車不及，欲閃避至中線車道時，導致閃避不及追
      撞B車尾而肇事」等語即明。按肇事當事人於甫肇事之初
      所為之陳述，因印象於此時最為清晰，且無其他心理因素
      介入，故所述多最接近真實。被告於上開第1次之警詢中
      ，若肇事之原因，確是告訴人之變換車道不當所造成，換
      言之，即是因為告訴人駕駛車輛，自中線車道突然駛入被
      告車輛前方而肇事，則於此第1次之警詢中，為何不直接
      說明是告訴人駕駛車輛不當所致，卻歸責於另一車輛之「
      切入又切出」？若告訴人所駕駛之車輛就是該由中線車道
      突然切入內側車道之車輛，則被告所稱該車輛「又快速切
      出去」之意涵為何？蓋該車既如被告所稱已「又快速切出
      去」，則該車顯然於「快速切出去」後已回到中線車道，
      則不可能再遭被告於內線車道追撞。是被告既係在內線車
      道追撞告訴人之車輛，則告訴人之車輛顯然並非被告所指
      之該「快速切入又快速切出」之車輛益明。
    (2)又依卷附國道公路警察局第九警察隊道路交通事故初步分
      析研判表，即係綜合被告上開陳述與對告訴人製作之國道
      公路警察局道路交通事故談話紀錄表與道路交通事故現場
      圖等綜合跡證所完成。依據該初步分析研判表之調查分析
      ，本件依據被告所述，有他車（下稱C車）變換車道至其
      前方，使其無法發現告訴人之B車減速而致煞車不及。然
      當C車變換車道至其前方時，被告本即應減速而再度拉開
      煞車距離，而非依舊緊跟C車。且若被告原本即與B車保持
      行車安全距離，則於C車切入又切出後，被告仍應與告訴
      人所駕駛之B車繼續保持相當安全距離，即不致發生追撞
      。因此，依據道路交通安全規則第94條之規定，被告應負
      有未保持安全距離之肇事責任（參見96偵字第1249號卷第
      23頁），與本院認定本件事實所為之結論相同。
    (3)被告雖於95年12月25日之第2次警詢改口稱：「當時我行
      駛於內側車道，有部自用小客車急速變換車道且未保持後
      方安全距離，到我車前方後又減速，致我煞車不及致追撞
      該車尾部而肇事」云云，從而將前指之快速切入車輛（即
      C車）逕指為告訴人所駕之B車，而將肇事責任歸責於告訴
      人變換車道不當。然如前述，被告本部分所辯，業距肇事
      之日已逾1月，且係於上開警方所製作之「國道公路警察
      局第九警察隊道路交通事故初步分析研判表」完成之後，
      從而被告之翻異前詞，其動機即顯有可疑，況其供述又與
      先前所稱該車於切入後「又已切出」等語顯不相符，且將
      B車、C車混為一談而互相矛盾；而證人乙○○所證雖與被
      告之供述如出一轍，為證人乙○○為被告之配偶，二人利
      害一致，難免曲意維護，其證詞之可信度亦即有疑，從而
      ，被告上開所辯，自為本院所不採。況依被告及證人乙○○於審理中之陳述，均稱在告訴人所駕駛車輛自中線車道
      切入內側車道前，被告所駕駛之車輛距離同車道之前車，
      尚有3、40公尺之安全距離。則告訴人駕駛車輛切入後，
      在此安全距離內有何急速煞車之必要？又告訴人之車輛在
      切入前既係在中線車道，則顯然係在被告車行方向之右側
      ，而被告依據道路交通管理處罰條例，即應隨時注意與該
      車保持安全之間隔並隨時注意採取必要之安全措施，然依
      被告自認，渠在高速公路行車時竟僅注意同一車道之前車
      ，而完全未注意旁側車道之行車狀況，致全未注意告訴人
      所駕車輛行駛在旁（參見本院審理筆錄）云云，則執此一
      端，即足證被告之行車確有疏失，而已違反道路交通安全
      規定，是其未能隨時注意採取必要之安全措施，致不能及
      時閃避而採煞車，顯然其來有自，無從諉責。蓋被告若善
      盡行車之注意義務，隨時注意車前狀況及兩車併行之間隔
      ，並隨時採取必要之安全措施，則本件之肇事當不致發生
      ，從而，被告應注意、能注意而不注意，自應負
      本件之過失責任，且不論是依何種原因（如本院所認定之
      肇事原因事實或依被告自己所主張之原因事實），均有可
      歸責於被告之事由。被告仍堅詞辯稱並無過失云云，顯非
      可採。
（三）綜合上述，被告所辯並無足採，而有關被告肇事致人受傷
      之事實，又據告訴人丙○○於警詢、偵查中指訴歷歷，復
      有國道公路警察局道路交通事故談話紀錄表、道路交通事
      故現場圖、道路交通事故調查報告表(一)、(二)各1份及現場
      車損照片4張等附卷可稽，是本件被告駕駛EP-7531號自用
      小客車於國道3號第2高速公路南下30.7公里處，違反汽車
      駕駛人應盡之注意義務，自後追撞2422-JZ號自用小客車
      之後側車身，顯已違反首揭道路交通管理處罰條例與道路
      交通安全規則之規定，而有過失。而告訴人業因本件肇事
      受有左肘及頸部挫傷之傷害，亦有臺北市立萬芳醫院甲種
      診斷證明書1份在卷可查，且告訴人之受傷與被告之違反
      注意義務之過失間，有相當之因果關係，堪證告訴人之指
      訴符合事實，本件被告有過失傷害犯行，事證明確，洵堪
      認定。
二、核被告所為，係犯刑法第284條第1項前段之過失傷害罪。被
    告於肇事後，經酒精測試，其呼氣中酒精濃度值達每公升0.
    30毫克（參見96偵字第1249號卷第16頁），業己逾道路交通
    管理處罰條例規定之最低值0.25毫克，揆諸道路交通管理處
    罰條例前後條文之立法意旨，該條例所謂「酒醉駕車」，其
    「酒醉」之狀態，並不以同時違反刑法第185條之3公共危險
    罪嫌為必要，是被告既飲酒過量仍駕車肇事致人受傷，自應
    依違反道路交通管理處罰條例第86條第1項之規定，加重其
    刑。又被告在肇事後有委託其妻乙○○先以電話報案，並留
    在現場等候警員處理並自首犯罪，有肇事人自首情形紀錄表
    （96偵字第1249號卷第24頁）及乙○○所持電話通話明細表
    （參見本院審理卷第30頁）各1份在卷可查，是被告符合自
    首規定，得依刑法第62條第1項前段規定，減輕其刑。而本
    件因被告有刑罰上加重、減輕之事由，依法即應先加後減。
    爰審酌被告並無其他犯罪前科，且係因過失犯罪，惡性較輕
    ，惟肇事後矢口否認犯罪，且意圖諉責於告訴人，致增加告
    訴人之精神痛苦，且迄審理終結止，並未賠償告訴人身體與
    精神上之損害，亦未能和解獲得告訴人之原諒等一切情狀，
    量處如主文所示之刑，併宣告易科罰金之折算標準，以示懲
    儆。
據上論斷，應依刑事訴訟法第299條第1項前段，道路交通管理處
罰條例第86條第1項前段，刑法第11條、第284條第1項、第41條
第1項前段、第62條第1項前段，刑法施行法第1條之1，判決如主
文。
本案經檢察官熊南彰到庭執行職務。
中　　華　　民　　國　　96　　年　　6 　　月　　20　　日
                  刑事第十五庭審判長法  官  廖紋妤
                                    法  官  邱蓮華
                                    法  官  楊台清
上正本證明與原本無異。
如不服本判決，應於判決送達後10日內向本院提出上訴狀（應抄
附繕本）。告訴人或被害人如對於本判決不服者，應具備理由請
求檢察官上訴，其上訴期間之計算係以檢察官收受判決正本之日
期為準。
                                    書記官  陳麗津
中　　華　　民　　國　　96　　年　　6 　　月　　20　　日
附錄本判決論罪科刑法條全文：
中華民國刑法第284條第1項
因過失傷害人者，處 6 月以下有期徒刑、拘役或 5 百元以下罰
金，致重傷者，處1年以下有期徒刑、拘役或5百元以下罰金。
